【裁判字號】    98,交聲,3769
【裁判日期】    981020
【裁判案由】    聲明異議
【裁判全文】
臺灣臺中地方法院交通事件裁定        98年度交聲字第3769號
原處分機關  交通部公路總局臺中區監理所豐原監理站
異  議  人  甲○○
即受處分人
上列異議人因違反道路交通管理處罰條例案件，對於交通部公路
總局臺中區監理所豐原監理站於民國九十八年九月二十八日所為
之處分（原處分案號：豐監稽違字第裁六三－ＨＣ000000
0號裁決書）聲明異議，本院裁定如下：
    主    文
原處分關於吊扣大貨車普通駕駛執照壹年部分撤銷。
前項撤銷部分甲○○普通小型車駕駛人駕駛自用一般小客車，經
測定酒精濃度超過規定標準，吊扣小型車駕駛執照壹年。
    理    由
一、按汽車駕駛人，駕駛汽車經測試檢定酒精濃度超過規定標準
    者，處新臺幣（下同）一萬五千元以上六萬元以下罰鍰，並
    當場移置保管其車輛及吊扣其駕駛執照一年，道路交通管理
    處罰條例第三十五條第一項第一款定有明文。又按道路交通
    管理處罰條例第六十八條業於民國（下同）九十四年十二月
    十四日修正，並自九十五年三月一日施行，修正前之道路交
    通管理處罰條例第六十八條規定：「汽車駕駛人，因違反本
    條例及道路交通安全規則之規定，受吊扣或吊銷駕駛執照處
    分時，吊扣或吊銷其持有各級車類之駕駛執照」，而修正後
    之道路交通管理處罰條例第六十八條規定：「汽車駕駛人，
    因違反本條例及道路交通安全規則之規定，受吊銷駕駛執照
    處分時，吊銷其持有各級車類之駕駛執照」。且查，該條文
    修正前，其原提案修正條文為：「汽、機車駕駛人，因違反
    本條例及道路交通安全規則之規定，受吊扣或吊銷駕駛執照
    處分時，吊扣或吊銷其違法或違規當時所駕駛車輛之駕駛執
    照。」立法理由略以：「原條文將違法或違規駕駛人所持有
    各級車類之駕駛執照一併吊扣或吊銷，失之過酷，影響人民
    工作及生活甚鉅，爰修正之」等語，是其立法意旨在於違規
    行為對道路交通秩序之維持及道路交通安全已生較大之影響
    ，故規定吊扣或吊銷其持有各級車類之駕駛執照，以限制其
    繼續駕車行駛道路之權利，其係屬駕駛行為之限制，並不因
    所持駕駛執照種類不同而有所差異。而最後通過之修正條文
    ，係將道路交通管理處罰條例第六十八條原有條文中之【吊
    扣或】三字刪除各情，有立法院交通委員會九十四年十月五
    日臺立交字第○九四二四○○一五三號函附道路交通管理處
    罰條例第六十八條審查報告可參（參立法院公報第九十四卷
    第七○期第一三五至一三八頁）。則參照上開立法理由及立
    法經過，依修正後之條文，按上開規定受【吊銷駕照】處分
    者，仍維持吊銷其持有各級車類之駕駛執照，至於，受【吊
    扣駕照】處分者，則僅【吊扣】其違法或違規當時所駕駛車
    輛之駕駛執照，不再吊扣其持有各級車類之駕駛執照，此觀
    之立法理由及立法經過至明。
二、原處分機關交通部公路總局臺中區監理所豐原監理站略以：
（一）異議人即受處分人甲○○於九十七年十一月二十九日一時
      三十三分許，駕駛車牌號碼一八八一－ＬＢ號自用小客車
      ，在臺中縣東勢鎮○○○街一三七號阿米哥檳榔攤前，因
      酒後駕車酒精濃度達0.71ＭＧ/Ｌ超過標準值之違規情形
      ，經臺中縣警察局東勢分局東勢派出所員警依違反道路交
      通管理處罰條例第三十五條第一項第一款之規定以中縣警
      交字第ＨＣ0000000號當場製單舉發，並由異議人
      親自簽收。
（二）又異議人向公路監理機關申請登記，考驗及格後發給汽車
      駕駛執照，即為駕駛汽車之許可憑證；因取得高一級車類
      之駕駛資格者，應換發駕駛執照，並准其駕駛較低級車類
      之車輛；又異議人已領有大貨車普通駕駛執照者，得駕駛
      ‧‧‧、小型車、‧‧‧。道路交通安全規則第五十條第
      一項、第五十三條第二款、第六十一條第一項第三款分別
      定有明文，是異議人即非無照駕駛情形。唯按駕駛人向公
      路監理機關申請登記，考驗及格後發給汽車駕駛執照，為
      駕駛汽車之許可憑證，且目前公路機關實務僅逐級核給最
      高級（內含多合一之駕駛資格）汽車駕照一張，本件異議
      人酒駕違規行為或應剝奪其用路權，故裁決吊扣其普通大
      貨車駕駛執照一年等語。
三、本件聲明異議意旨略以：道路交通管理處罰條例第六十八條
    業經修除吊扣各級駕照，伊因駕駛自用小客車違規被吊扣普
    通大貨車駕駛執照為裁罰不當，且有違行政程序法第七十二
    條，請求撤銷原處分關於吊扣普通大貨車駕照一年部分等語
    。
四、經查：
（一）本件異議人於九十七年十一月二十九日一時三十三分許，
      駕駛車牌號碼一八八一－ＬＢ號自用小客車，在臺中縣東
      勢鎮○○○街一三七號阿米哥檳榔攤前，因酒後駕車酒精
      濃度達0.71ＭＧ/Ｌ超過標準值之違規情形，經臺中縣警
      察局東勢分局東勢派出所員警依違反道路交通管理處罰條
      例第三十五條第一項第一款之規定以中縣警交字第ＨＣ0
      000000號當場製單舉發，並由異議人親自簽收等情
      ，為異議人所不否認，並有臺中縣警察局東勢分局東勢派
      出所員警所掣開舉發違反道路交通管理事件通知單影本在
      卷可稽，是異議人飲用酒類後，於上開時、地駕駛前揭自
      用一般小客車之事實，應堪認定。
（二）又異議人之違規行為係發生於九十七年十一月二十九日，
      自應依修正後之道路交通管理處罰條例第六十八條裁處。
      且修正後道路交通管理處罰條例第六十八條之規定，既將
      「吊扣」等字刪除，是依前開說明，駕駛人受吊扣駕駛執
      照處分時，不再吊扣其持有各級車類之駕駛執照，故原處
      分機關於作成吊扣駕駛執照處分時，應就行為人所應吊扣
      之駕駛執照種類予以限定，始符合依法行政原則。查異議
      人為本件違規時係駕駛自用一般小客車，此有臺中縣警察
      局東勢分局東勢派出所員警依違反道路交通管理處罰條例
      第三十五條第一項第一款之規定以中縣警交字第ＨＣ00
      00000號掣開之舉發通知單附卷可憑，則揆諸前開說
      明，其依法所受之處分應為限制其駕駛自用一般小客車之
      權利，即吊扣其小型車駕駛執照，原處分機關未審酌及此
      ，逕為裁罰，即難認為允當。從而本件異議人之異議為有
      理由，爰撤銷原處分關於「吊扣普貨駕駛執照十二個月」
      部分，並就撤銷部分改諭知如主文第二項所示之處罰。至
      原處分機關另裁處異議人施以道安講習部分，聲明異議意
      旨並未指摘及此，本院即無由就施以道安講習部分處分併
      予審酌，附此敘明。
五、至四合一駕照如何「吊扣」其中一部分，係屬執行方式之問
    題，但不能因執行稍有困難，即置立法修正通過之條文不予
    遵守適用，併予敘明。
據上論斷，應依道路交通管理處罰條例第八十七條第二項，道路
交通案件處理辦法第二十條之規定，裁定如主文。
中    華    民    國    98    年    10    月    20    日
                        交通法庭   法  官  莊秋燕
以上正本證明與原本無異。
如不服本裁定應於送達後五日內向本院提出抗告狀。
                                   書記官  楊賀傑
中    華    民    國    98    年    10    月    20    日


司法院資訊處製作；財團法人民間司法改革基金會備份。
